臺灣高雄地方法院民事判決　　　　　　　94年度訴字第2189號
原　　　告　許美容甲○○ ○.
　　　　　　　　　　　　rg,.
訴訟代理人　王伊忱　律師
　　　　　　陳景裕　律師
　　　　　　鄭美玲　律師
被　　　告　建台水泥股份有限公司
法定代理人　丙○○
訴訟代理人　戊○○
複 代 理人　丁○○
被　　　告　東雲股份有限公司
法定代理人　乙○○
訴訟代理人　林慶雲律師
　　　　　　陳裕文律師
　　　　　　侯勝昌律師
當事人間請求損害賠償事件，本院於民國94年10月26日言詞辯論
終結，判決如下：
  主  文
原告之訴及假執行之聲請均駁回。
訴訟費用由原告負擔。
  事實及理由
一、本件原告主張：原告於民國92年9 年14日上午9 時50分許，
    在高雄市○○○路7 號之建台大丸百貨85層大樓（下稱系爭
    大樓）靠自強三路側邊之步行道（下稱系爭步行道）上步行
    時，因系爭大樓之水管線路設置不當，即水管鐵皮蓋於系爭
    步行道上凸起不平，致行至該處之原告跌倒，而受有右股骨
    骨折之傷害，經大樓警衛聯絡119 將原告送高雄醫學大學附
    設中和紀念醫院（下稱高醫）治療。因被告東雲股份有限公
    司（下稱東雲公司）於92年8 月19日與原告簽定短期租房確
    認書，及被告建台水泥股份有限公司（下稱建台公司）於上
    開事故發生後即92年9 月23日與原告簽定短期租房確認書，
    租期自92年9 月23日起至92年10月22日止，原告毋庸支付房
    租，故依民法第184 條第1 項前段及第2 項前段、第191 條
    、第193 條第1 項及第195 條第1 項之規定，被告建台公司
    及東雲公司應對原告所受之下列損害，負連帶賠償責任：(一)
    醫藥費用：原告受傷後，至高醫就醫，共支出醫藥費新台幣
    115,596 元；於92年11月底返回美國後，共支出醫藥費美金
    37,576.76 元。(二)看護費用：原告自92年9 月14日事故發生
    時起至同年11月底返回美國止，共2 個月期間，均由原告之
    夫許箕裘負責照顧，以每日看護費新台幣2,000 元計算，2
    個月之看護費合計為新台幣120,000 元。(三)租屋水電管理費
    支出：原告原本預定於92年9 月18日返回美國，因本件骨折
    傷害而留在台灣治療，原告雖毋庸支付房租，但仍須支付水
    電管理費共新台幣3,130 元。(四)薪資損失：原告因本件骨折
    傷害而無法從事原有之看護工作，直至經醫師評估可於93年
    7 月1 日返回工作，但亦僅能從事輕度工作。原告受傷前，
    每二星期工作之正常時數為80小時，每小時薪資美金30.3元
    ，每二星期工作薪資為美金2,424 元，自本件事故發生後起
    至93年1 月20日止，共20個星期，如原告正常工作，其薪資
    為美金24,240元（2,424x10=24,240 元），但原告無法工作
    僅領得病假津貼計美金19,091.76 元，受有薪資損失美金5,
    148.24元；自93年1 月21日起至93年6 月30日止共23個星期
    ，原告均未領取薪資，受有薪資損失美金27,876元（2,424x
    11.5=27,876 元）；自93年7 月1 日起至93年12月25 日 止
    共24個星期，如原告正常工作，其薪資為美金29,088元（2,
    424x12=29,088 元），但因原告僅能從事輕度工作而領取薪
    資美金22,689.73 元，受有薪資損失美金6,398.27元。合計
    共受有薪資損失美金39,422.51 元。(五)精神慰藉金：原告因
    本件骨折傷害而需不斷復健治療，且右腳比左腳短，經醫師
    證明永久無法回復，精神上受有極大痛苦，故請求精神慰藉
    金新台幣1,000,000 元。聲明求為判決：(一)被告應連帶給付
    原告新台幣1,238,726 元及美金76,999.27 元，暨自起訴狀
    繕本送達翌日起至清償日止按年息5%計算之利息；(二)訴訟費
    用由被告負擔；(三)原告願供擔保請准宣告假執行。
二、被告建台公司辯稱：系爭步行道上之水管線路非被告建台公
    司所設置及所有，且系爭步行道是屬系爭大樓開放空間之公
    共區域，非在被告建台公司所經營之百貨公司內，原告應就
    水管線路係被告建台公司所設置之事實負舉證責任等語。答
    辯聲明求為判決：(一)駁回原告之訴；(二)訴訟費用由原告負擔
    ；(三)如受不利之判決，願供擔保請准免為假執行。
三、被告東雲公司則以：系爭步行道上之水管線路非被告東雲公
    司所設置及所有，原告受傷之事與被告東雲公司無關，原告
    起訴對象有錯誤等語置辯。答辯聲明求為判決：(一)駁回原告
    之訴；(二)訴訟費用由原告負擔；(三)如受不利之判決，願供擔
    保請准免為假執行。
四、兩造不爭執事項：原告於92年9 年14日上午9 時50分許，在
    系爭大樓之系爭步行道上步行時，因系爭大樓之水管線路設
    置不當，即水管鐵皮蓋於系爭步行道上凸起不平，致行至該
    處之原告跌倒，而受有右股骨骨折之傷害，並有診斷證明書
    影本在卷可稽（見卷第15頁）。
五、兩造爭執事項：原告得否依侵權行為損害賠償請求權請求被
    告連帶賠償?
（一）按「因故意或過失，不法侵害他人之權利者，負損害賠償
      責任。」、「違反保護他人之法律，致生損害於他人者，
      負賠償責任。」、「土地上之建築物或其他工作物所致他
      人權利之損害，由工作物之所有人負賠償責任。」，民法
      第184 條第1 項前段及第2 項前段、第191 條分別定有明
      文。
（二）查，原告主張伊與被告東雲公司於92年8 月19日簽定短期
      租房確認書，及與被告建台公司於上開事故發生後即92年
      9 月23日簽定短期租房確認書云云，固據其提出短期租房
      確認書2 份為證（見卷第33頁、86頁），惟依上開短期租
      房確認書之記載，與被告建台公司及東雲公司簽立上開短
      期租房確認書者係原告之夫許箕裘而非原告，故原告之上
      開主張，不足採信。又短期租房確認書係原告之夫許箕裘
      分別向被告建台公司、東雲公司承租房屋所簽立，其內容
      僅與租屋有關之事項，並未記載原告在上開時、地受傷之
      事，亦未提及系爭步行道上之水管線路係被告建台公司、
      東雲公司所有或所設置及設置不當等事項，故原告主張因
      被告建台公司、東雲公司與伊簽立短期租房確認書，應就
      伊受傷負連帶賠償責任云云，無足取。
（三）次查，被告建台公司、東雲公司均否認系爭步行道上之水
      管線路係其等所設置或所有，且依原告所提出之系爭大樓
      1 至5 層樓建物謄本之記載（見卷第69頁），僅有1 至5
      層樓建物面積之記載，並無系爭步行道之記載，故1 至5
      層樓建物雖係被告建台公司所有，然在1 至5 層樓建物以
      外包括系爭步行道部分，並非當然屬於建台公司所有，而
      原告亦自承其曾向地政事務所調系爭大樓一樓配置圖，但
      該配置圖沒有1 樓騎樓的設置，向地政事務所詢問亦不知
      騎樓係何人所有等語（見卷第92、93頁），此外，原告又
      未能舉證證明是系爭步行道上之水管線路係被告建台公司
      、東雲公司所設置或所有，則被告建台公司、東雲公司顯
      非系爭步行道上之水管線路所有人乙節，應堪認定。是被
      告建台公司、東雲公司既非系爭步行道上之水管線路所有
      人，則系爭步行道上之水管線路縱然設置不當，造成原告
      跌倒受傷，亦難令非所有人之被告建台公司、東雲公司依
      民法191 條之規定對原告所受之損害負連帶賠償責任，是
      原告依民法第191 條、第193 條第1 項及第195 條第1 項
      之規定，請求被告建台公司及東雲公司連帶賠償新台幣1,
      238,726 元及美金76,999.27 元，暨其利息，即屬無據；
      又系爭步行道上之水管線路既非被告建台公司、東雲公司
      所設置或所有，則難謂被告建台公司、東雲公司就系爭步
      行道上之水管線路之設置不當，有何故意、過失或不法侵
      害原告之行為，故原告依民法第184 條第1 項前段、第2
      項前段、第193 條第1 項及第195 條第1 項之規定請求被
      告負連帶賠償其所受之損害新台幣1,238,726 元及美金76
      ,999.27 元，暨其利息，亦屬無據。
六、綜上所述，原告本民法第184 條第1 項前段及第2 項前段、
    第191 條、第193 條第1 項及第195 條第1 項之規定，請求
    被告應連帶給付原告新台幣1,238,726 元及美金76,999.27
    元，暨自起訴狀繕本送達翌日起至清償日止按年息5%計算之
    利息，為無理由，應予駁回。原告之訴既經駁回，其假執行
    之聲請即失所依附，應併予駁回。
七、本件事證已臻明確，原告請求向系爭大樓管理委員會查詢系
    爭步行道係何人設置，惟本件原告無法舉證證明系爭步行道
    上之水管線路係被告建台公司、東雲公司所設置，已如前述
    ，至於是何人設置，本院自無查明之必要，故不予查詢，併
    此明。
八、結論：原告之訴為無理由，依民事訴訟法第78條，判決如主
    文。
中　　華　　民　　國　　94　　年　　11　　月　　9 　　日
                  民事第二庭法　官　鄭月霞
正本係照原本作成。
如不服本判決，應於送達後20日內，向本院提出上訴狀並表明上
訴理由，如於本判決送達前提起上訴者，應於判決送達後10日內
補提上訴理由書（須附繕本）。
中　　華　　民　　國　　94　　年　　11　　月　　9 　　日
                            書記官　余幼芳
